臺灣臺中地方法院民事裁定
111年度補字第254號
原      告  程靖瑜即程珮禎




被      告  鍾昭烈    住○○市○○區○○○街00號        上列當
事人間請求確認債權不存在等事件，本院裁定如下：
    主      文
本件訴訟標的價額核定為新臺幣貳仟萬元。
原告應於收受本裁定後五日內補繳第一審裁判費新臺幣壹拾捌萬
捌仟元，如逾期未補繳，即駁回原告之訴。
    理      由
一、訴訟標的之價額，由法院核定。核定訴訟標的之價額，以起
    訴時之交易價額為準，無交易價額者，以原告就訴訟標的所
    有之利益為準，民事訴訟法第77條之1第1項、第2項分別定
    有明文。又塗銷土地預告登記，涉及預告登記人就土地所有
    權移轉登記請求權存在與否，原告就該訴訟標的所有之利益
    即相當於土地之交易價額，並非不能核定（最高法院106年
    度台抗字第47號裁定同此看法）。所謂交易價額，應以市價
    為準。土地公告現值係直轄市或縣（市）政府依平均地權條
    例第46條規定，對土地價值逐年檢討、調整、評估之結果，
    雖非不得據為核定訴訟標的價額之參考，但非當然與市價相
    當。若原告起訴時訴訟標的之實際市場成交價額低於或高於
    公告現值，仍應以實際市場交易價額為準（最高法院110年
    度台抗字第1172、139號裁定看法相同）。
二、原告起訴主張：（一）確認被告就如附表一所示最高限額抵
    押權（第二順位，下稱系爭抵押權）擔保之債權不存在。（
    二）被告應將系爭抵押權登記塗銷。（三）被告應將如附表
    二所示不動產預告登記塗銷。聲明第3項請求塗銷預告登記
    部分，根據上述說明，應以系爭不動產之交易價額核定之。
    經本院詢問原告表示系爭不動產市價為新臺幣（下同）2,00
    0萬元（見卷附實價登錄資料及本院電話紀錄表），而佐以
    系爭不動產尚設定第三人之第一順位擔保債權總額1,672萬
    元之最高限額抵押權，其後則為擔保債權總額510萬元之系
    爭抵押權，合計擔保金額共計2,182萬元（見卷附登記第一
    類謄本），原告主張系爭不動產市價為2,000萬元，應屬可
    採，故本院按此核定第3項聲明之訴訟標的價額。又原告聲
    明第1、2項請求確認系爭抵押權擔保之債權不存在，進而請
    求塗銷系爭抵押權部分，因系爭不動產價值高於系爭抵押權
    之擔保債權總額，此部分訴訟標的價額應以擔保債權總額51
    0萬元核定。又上述聲明自經濟上觀之，其最終目的均為一
    致，應僅計為同一訴訟標的價額，故本件訴訟標的之價額核
    定為2,000萬元，應徵裁判費18萬8,000元。故依民事訴訟法
    第249條第1項但書之規定，限原告於收受本裁定送達5日內
    補繳，逾期不繳，即駁回其訴，特此裁定。
中　　華　　民　　國　　111 　年　　1 　　月　　28　　日
                  民事第五庭    法  官  施懷閔
以上正本係照原本作成。
如不服本裁定關於核定訴訟標的價額部分，應於送達後10日內，
向本院提出抗告狀，並繳納抗告裁判費新臺幣1,000元；命補繳
第一審裁判費部分，不得抗告。
中　　華　　民　　國　　111 　年　　1 　　月　　28　　日
                                書記官  張宏賓
【附表】
編  號 土地坐落     面積 權  　利  範　  圍  市 鄉鎮市區 段　 小段 地號 平方公尺  １ 臺中市 西屯區 福星  482 5,853.57 十萬分之三五三 

編    號  建號 基  地  坐  落 -------------- 門  牌  號  碼 建築式樣主要材  料及房屋層數 建物面積（平方公尺）   權  利     範  圍     樓 層 面 積  合　   　計 附屬建物主要建築材料及用途  １ 1369 臺中市○○區○○段000地號 集合住宅、 鋼筋混凝土造、 22層 十三層：96.95 合  計：96.95 陽台：11.71 雨遮：2.84  全  部   臺中市○○區○○○街00號13樓之5     共有部分：福星段1476建號，面積：1,728.95平方公尺，權利範圍：十萬分之三六八           福星段1478建號，面積：7,613.22平方公尺，權利範圍：十萬分之四０三           福星段1479建號，面積：17,782.32平方公尺，權利範圍：十萬分之二六五           (含停車位編號013-1，權利範圍：十萬分之一七五)